【裁判字號】    95,訴,207
【裁判日期】    950719
【裁判案由】    建築法
【裁判全文】
臺中高等行政法院判決
                                     95年度訴字第00207號
                              .
原      告  欣典廣告有限公司
代  表  人  甲○○
被      告  臺中縣政府
代  表  人  乙○○
訴訟代理人  丙○○
上列當事人間因建築法事件，原告不服內政部中華民國95年4月
11日台內訴字第0950041850號訴願決定（案號：0000000000），
提起行政訴訟。本院判決如下︰
    主  文
原告之訴駁回。
訴訟費用由原告負擔。
    事  實
一、事實概要：緣原告未經申請審查許可，擅自於國道高速公路
    1號166K＋590南下側路權外53公尺處（即臺中縣神岡鄉○○
    ○段後壁厝小段667-3號土地上）設置T型鐵柱廣告物，經交
    通部臺灣區○道○○○路局中區工程處（下稱高公局中區工
    程處）民國（下同）94年4月1日中工苗字第0940003494 -1
    號函檢送查報表、照片等資料，移請被告依建築法有關規定
    辦理。被告曾依建築法第95條之3、第97條之3第2項規定，
    以94年5月25日府工使字第0940131730號處分書處原告新臺
    幣（下同）4萬元罰鍰，並限於20日內自行拆除，屆期仍未
    自拆除者連績處罰等情各在案。嗣被告會同高公局中區工程
    處於94年6月24日前往現場勘查結果，原告逾期仍未自行拆
    除該廣告物，被告再以94年9月2日府工使字第09402365841
    號函及同文號處分書裁處原告8萬元罰鍰，並限於20日內自
    行拆除。原告不服，提起訴願，遭決定駁回，遂提起行政訴
    訟。
二、兩造聲明：
    (一)原告聲明求為判決：訴願決定及原處分均撤銷。
    (二)被告聲明求為判決：駁回原告之訴。
三、兩造陳述：
    (一)原告主張：原告固然建築廣告看板於國道高速公路1號166
      K+590南下側路權外53公尺處，惟該看板已於94年8月30日
      讓渡予訴外人蔡俊廷，依理不應以原告為處罰對象，原告
      僅代為銷售，且因當時接近公司年底結算，事務繁忙，致
      未於訴願時提出讓渡乙事，依法應無處罰之依據。
    (二)被告答辯：有關原告所樹立之違規廣告物，前經被告以94
      年5月25日府工使字第0940131730號行政處分書裁處4萬元
      罰鍰，案經原告提起訴願及行政訴訟皆被駁回在案（參照
      內政部94年8月8日台內訴字第0940004862號訴願決定及本
      院94度訴字第488號判決）。被告再於94年6月24日會同高
      公局中區工程處苗栗工務段現場勘查，原告未於期限自行
      拆除所樹立廣告物，被告遂再依據建築法第95條之3規定
      以94年9月2日府工使字第09402365841號行政處分書連續
      裁處原告8萬元罰鍰，並限期20日內自行拆除所樹立廣告
      物。查本件原告違規樹立廣告為不爭之事實，且經原告2
      次訴願及1次行政訴訟皆駁回在案，原告所陳該廣告物已
      讓渡蔡俊廷，被告不應以原告為處分對象云云，顯為規避
      之詞。
    理  由
一、按建築法第7條、第97條之3第2項及第3項規定：「本法所稱
    雜項工作物，為營業爐．．．招牌廣告、樹立廣告．．．等
    。」、「招牌廣告及樹立廣告之設置，應向直轄市、縣（市
    ）主管建築機關申請審查許可，直轄市、縣（市）主管建築
    機關得委託相關專業團體審查，其審查費用由申請人負擔。
    」、「前二項招牌廣告及樹立廣告之一定規模、申請審查許
    可程序、施工及使用等事項之管理辦法，由中央主管建築機
    關定之。」又同法第95條之3規定：「本法修正施行後，違
    反第97條之3第2項規定，未申請審查許可，擅自設置招牌廣
    告或樹立廣告者，處建築物所有權人、土地所有權人或使用
    人新臺幣4萬元以上20萬元以下罰鍰，並限期改善或補辦手
    續，屆期仍未改善或補辦手續者，得連續處罰。必要時，得
    命其限期自行拆除其招牌廣告或樹立廣告。」又公路法第59
    條第1項規定：「公路主管機關為維護公路路基、行車安全
    及沿途景觀，得會同當地直轄市、縣（市○○○於○路兩側
    勘定範圍，公告禁止或限制公、私有廣告物及其他建築物之
    設置或建築，不受相關土地使用管制法令規定之限制。」又
    公路兩側公私有建築物與廣告物禁建限建辦法第3條第3項及
    第6條分別規定：「高速公路兩側禁止設置樹立廣告之範圍
    ，除左列路段為路權邊界外50公尺以內地區○○○路權邊界
    外200公尺以內地區為限：一、銜接國際機場之高速公路，
    自機場銜接處起3公里內之路段。二、與地方道路銜接之交
    流道路段。三、與省道或縣道立體交會之高速公路路段。四
    、毗鄰工業區○○○○路路段。」、「在禁建範圍內，除依
    公路用地使用規則之規定外，不得建築及設置廣告物。」
二、本件原告未經申請審查許可，擅自於國道高速公路1號166K
    ＋590南下側路權外53公尺處（即臺中縣神岡鄉○○○段後
    壁厝小段667-3號土地上）設置T型鐵柱廣告物，經高公局中
    區工程處94年4月1日中工苗字第0940003494-1號函請被告依
    建築法有關規定辦理，有「臺中縣轄區違反樹立廣告查報表
    」及現場查報照片附本院卷可稽，自堪認定。查上開地址依
    前述公路兩側公私有建築物與廣告物禁建限建辦法第3條第3
    項及第6條規定，係屬禁止設置廣告物之地區，被告乃依建
    築法第95條之3、第97條之3第2項規定，以94年5月25日府工
    使字第0940131730號處分書處原告4萬元罰鍰，並限於20日
    內自行拆除，屆期仍未自拆除者連續處罰等情各在案，有該
    處分書附本院卷可查。嗣被告會同高公局中區工程處於94年
    6 月24日前往現場勘查結果，原告逾期仍未自行拆除該廣告
    物，亦有當場拍攝之照片3張附本院卷可考，是被告以94年9
    月2日府工使字第09402365 841號函及同文號處分書再處原
    告8萬元罰鍰，並限於20日內自行拆除（本件原處分），揆
    諸首揭法條規定，尚無不合。
三、原告雖主張系爭廣告物業於94年8月30日讓渡與訴外人蔡俊
    廷，不應處罰原告云云，並據提出讓渡書一紙為證。惟查：
    (一)原告對該廣告物係其所樹立乙節並不爭執，而被告前曾以
      94年5月25日府工使字第0940131730號處分書處原告4萬元
      罰鍰，並限於20日內自行拆除，屆期仍未自拆除者連續處
      罰，則原告即有依該處分拆除系爭廣告物之義務。詎原告
      逾期未為拆除，經被告於94年6月24日前往現場勘查結果
      ，原告仍未自行拆除該廣告物，被告依法處原告（行為時
      建築物所有權人、使用人）罰鍰，於法並無不合。原告事
      後縱於94年8月30日將建築物移轉他人，原處分亦無何違
      誤。
    (二)何況原告所謂讓渡廣告物予訴外人蔡俊廷乙節，衡諸下列
      事實，並非可採。甲○○於本院95年度訴字第168號建築
      法一案95年7月12日準備程序筆錄陳稱：「我（應為原告
      ）與蔡俊廷之間有讓渡書．．．一共讓渡10個廣告看板給
      蔡俊廷，分成兩次讓渡，臺中縣市部分有8支廣告看板，
      在94年8月30日讓渡給蔡俊廷，臺中市讓渡兩支廣告看板
      ，一共65萬元，是廣告看板本身的價值，含土地租賃契約
      ，臺中縣的有6支廣告看板，讓渡的金額為195萬，契約共
      有兩個，臺中縣的、臺中市的各一個契約。每一個地號有
      一個看板．．．」、「蔡俊廷是原先的股東，88年時我們
      大約有5、6個人要做高速公路全線從南到北的廣告看板，
      而蔡俊廷當時因為資金不足還是有別的因素，所以沒有加
      入，但有借給我們300萬的資金，我們有付利息給他，而
      蔡俊廷以那些大約300萬的資金承接我們讓渡給他的臺中
      縣市、苗栗縣共10支的廣告看板．．．」等語，而證人蔡
      俊廷則到庭結證稱：「．．．，當時說要投資廣告公司時
      我有投資，但之後我家庭有一些問題要退股，但原告代表
      人他說已經投資下去，叫我不要退股，大約是88、89年的
      事，金額是300萬，那時候我已經退股了，錢是我家的錢
      ，分了很多次以現金交付給原告代表人，退股時原告代表
      人有退一些利息錢給我，93年時他說要分割一些廣告看板
      給我，要讓渡給我，第1次是讓渡苗栗的，這次臺中的是
      去年讓渡的，他說有些廣告看板已經拆掉了。讓渡的金額
      部分，頭份及苗栗各兩支共60幾萬，臺中縣市的有6支共
      195萬，我有去看但沒有點收．．．我是以300萬的退股金
      去抵讓渡的錢，300萬元抵8支廣告物。」等情，有該筆錄
      影本附本院卷可查。依該二人所述，對於讓渡之廣告物數
      目，原告代表人稱10座，蔡俊廷則稱8座，且各縣市廣告
      物之數目，二人所述亦不相符，又蔡俊廷究竟有無入股，
      二人所述亦互有歧異。衡諸經驗法則，如蔡俊廷確有受讓
      原告公司之廣告物，則對於交易之標的、單價等，當不至
      於有如此大之差異，且原告於本件訴願階段亦未曾言及讓
      渡蔡俊廷之事，顯然原告所提之讓渡書係臨訟所製作，證
      人及原告代表人所述均不足採信。原告此部分主張委無可
      採。
四、綜上所述，原告所述各節俱無足採，原處分以原告於高速公
    路兩側禁建範圍內擅自樹立廣告，違反建築法第97條之3第2
    項規定，依同法第95條之3規定，處原告8萬元罰鍰，並限原
    告於20日內自行拆除所樹立之廣告物，經核並無違誤，訴願
    決定予以維持亦無不合，原告訴請撤銷均無理由，應予駁回
    。
據上論結，本件原告之訴為無理由，依行政訴訟法第195條第1項
後段、第98條第3項前段，判決如主文。
中    華    民    國    95    年    7     月    19    日
                  第三庭 審判長 法  官  沈應南
                                法  官  許武峰
                                法  官  許金釵
以上正本證明與原本無異。
如不服本判決，應於判決送達後20日內向本院提出上訴書狀，其
未表明上訴理由者，應於提起上訴後20日內向本院提出上訴理由
書（須依對造人數附具繕本）；如於本判決宣示或公告後送達前
提起上訴者，應於判決送達後20日內補提上訴理由書（須附繕本
）。未表明上訴理由者，逕以裁定駁回。
提起上訴應預繳送達用雙掛號郵票390元（34元及5元郵票各10份
)。
中    華    民    國    95    年    7     月    19    日
                                書記官  孫庠熙


司法院資訊處製作；財團法人民間司法改革基金會備份。
